【裁判字號】    92,訴,1204
【裁判日期】    920717
【裁判案由】    偽造文書等
【裁判全文】
臺灣高雄地方法院刑事判決                        九十二年度訴字第一二四號
    公  訴  人  臺灣高雄地方法院檢察署檢察官
    被      告  乙○○
    選任辯護人  翁瑞昌律師
                陳琪苗律師
右列被告因偽造文書等案件，經檢察官提起公訴（九十二年度偵字第三九五○號），
本院判決如左：
    主  文
乙○○共同行使偽造私文書，足以生損害於他人，處有期徒刑肆月，如易科罰金，以
參佰元折算壹日。簽帳單（一式貳聯）其中商店存根聯上偽造之「甲○○」署押壹枚
及持卡人存根聯、統一發票、送貨單各壹張，均沒收。
    事  實
一、乙○○明知姓名年籍均不詳之成年女子所持有之台新國際商業銀行發行、卡號0
    000000000000000號信用卡係屬來路不明之贓物（該信用卡係甲
    ○○於同年二月十五日，在台南市某處遺失），竟與該女子基於共同意圖為自己
    不法所有及持上開信用卡刷卡消費之犯意聯絡，於九十二年二月十六日下午四時
    許，至高雄市楠梓區○○○路六十號一樓「台糖量飯店」內，選購香菸十五條、
    濕紙巾一盒、除臭清香盒二盒、店蚊香補充液一瓶、洗衣袋一個、潔膚乳液一瓶
    、柔軟精補充包一包、洗髮乳及潤髮乳各一瓶等物，結帳時，由該成年女子出示
    上開信用卡向收銀員曾怡菱表示欲以刷卡簽帳方式付款，致使收銀員曾怡菱不疑
    有詐，誤以該信用卡卡號製作二人當日消費金額新台幣一萬零一百八十七員之簽
    帳單私文書（一式二聯），經該成年女子在簽名欄內偽簽「甲○○」署名後，再
    持以行使交由該收銀員曾怡菱收執核對，足以生損害於甲○○。嗣因台新國際商
    業銀行信用卡中心察覺持卡人有異常消費之情況，要求收銀員曾怡菱轉請該成年
    女子核對身分，該女子竟加以拒絕並趁隙逃逸，收銀員曾怡菱始發現是冒名盜刷
    ，隨即報告股長劉秋虹報警處理，當場將乙○○逮捕，使乙○○二人未詐得上開
    物品，並從乙○○身上扣得信用卡簽帳單（客戶存根聯）、送貨單及統一發票各
    一張。
二、案經高雄市政府警察局楠梓分局報請臺灣高雄地方法院檢察署檢察官偵查起訴。
    理  由
一、訊據被告乙○○固不否認於右揭時、地由該姓名、年籍不詳之成年女子持被害人
    甲○○所有之上開信用卡刷卡購物，且在簽帳單上簽寫「甲○○」之署名後，將
    簽帳單持交予收銀員曾怡菱，惟矢口否認有何詐欺取財及行使偽造私文書之犯行
    ，辯稱：伊曾在台南市的網咖店見過該女子幾次面，當天伊至「台糖量販店」購
    買電視機時，該女子跟伊打招呼，拜託伊幫忙將選購之物品搬到輸送帶上結帳，
    伊不知道女子拿別人的信用卡盜刷，收銀員小姐叫女子核對身分時，她說信用卡
    是她姊姊的，因她講話很小聲，伊才幫她跟收銀員小姐說云云。惟查，被害人甲
    ○○所有之上開信用卡係於同年二月十五日，在台南市某處遺失乙情，業經被害
    人甲○○本院審理中證述甚詳（見本院卷第四八頁），足見該不詳姓名年籍之成
    年女子所持有之上開信用開係屬來路不明之贓物。又被告夥同該女子持被害人甲
    ○○之前揭信用卡刷卡購物等情，業經證人曾怡菱於警訊及偵查中證稱：被告與
    一女子共推一部購物車至伊負責的櫃員機前，由被告將推車內之物品放在輸送帶
    給伊結算款項後，該女子拿出信用卡交給伊結帳，伊將簽帳單拿給該女子簽名完
    後，將信用卡、簽帳單、統一發票及送貨單拿給被告二人，後來銀行要求該女子
    核對身分，該女子拒絕接聽銀行的電話，伊告訴該女子只是要核對身分而已，被
    告就說信用卡是該女子的姊姊的，但銀行向真正持卡人查詢後，確認被告二人是
    持他人的信用卡盜刷，並要求伊設法拖延時，被告才又說不要買了，要刷退，伊
    立刻拒絕並通知股長劉秋虹到場處理，而該女子就在被告說要刷退時離開收銀台
    等語甚詳（見警訊筆錄第五至七頁、偵查卷第一八、一九頁），核與證人劉秋虹
    於警訊及偵查中證稱：伊到收銀台時，要被告拿出信用卡讓伊刷退，被告說信用
    卡不在伊身上，要伊在原地等候，他要去找該女子，伊怕被告離去無法刷退，就
    一直跟著被告，後來警察來時，從被告身上取出簽帳單、統一發票及送貨單等語
    （見警訊筆錄第八頁、偵查卷十八、十九頁），大致相符，復參以量販店之監視
    錄影帶顯示，被告在該量販店內與一名女子共推一部推車至香菸櫃時，由被告拿
    取香菸放入推車內，二人於離開後香菸櫃後，被告又獨自折返拿取香菸，而後再
    隨同該女子離開等情觀之（見本院九十二年六月十日勘驗筆錄及偵查卷附錄影帶
    翻拍照片），顯見被告係與該女子一同至「台糖量販店」刷卡購物，而非臨時偶
    遇甚明。否則，被告豈會收取上開簽帳單、送貨單及統一發票之理？又豈會在收
    銀員曾怡菱要求該女子核對身分時，佯稱信用卡係該女子之姐姐的之理？俟又主
    動表示不要購買之理？是被告前開所辯，顯係卸責之詞，無足採信。
二、按持消費記帳卡交易後，店員交付予持卡人簽名之簽帳單係一式二聯，其中第一
    聯由持卡人簽名後（同時複寫第二聯），即由商店店員交持卡人收執，係表明持
    卡人同意依照消費記帳卡使用約定，一經使用或訂購物品均應按所示之全部金額
    ，付款予發卡公司，是以持卡人於該簽帳單簽名之用意，係對所簽之金額負責之
    意，故為私文書，而其中第二聯則由持卡人提出交付予商店留存為請款憑據。被
    告乙○○與該姓名年籍不詳之成年女子共同持被害人甲○○所有上開信用卡至「
    台糖量販店」購物，由該女子佯為甲○○在簽帳單上簽名後，持交予該量販店收
    銀員行使之，足生損害於甲○○，並欲藉此盜刷方式圖謀上開物品，因量販店收
    銀員查核發現盜刷，始未得逞，核其所為係犯刑法第二百十六條、第二百十條之
    行使偽造私文書罪及第三百三十九條第三項、第一項之詐欺取財未遂罪。被告推
    由該不詳姓名年籍之成年女子於簽帳單上偽造「甲○○」署名之行為，係偽造簽
    帳單私文書之部分行為，另偽造簽帳單私文書後進而持以行使，其偽造私文書之
    低度行為應為行使偽造私文書之高度行為所吸收，均不另論偽造署押及偽造私文
    書罪。又被告與該不詳姓名年籍之成年女子就上開犯行，互有犯意聯絡及行為分
    擔，均為共同正犯。再者，被告等所犯上開行使偽造私文書罪與詐欺取財未遂罪
    二罪之間，有方法結果之牽連關係，應從一重之行使偽造私文書罪處斷。爰審酌
    被告素行不佳，有臺灣高等法院被告全國前案紀錄表附卷可按，因一時之貪慾而
    為本件犯行，其冒名刷用信用卡消費之金額，及信用卡乃現代社會普遍而重要之
    交易工具，並有促進經濟、市場之功效，而運作之良窳則端賴社會之信任，是被
    告持卡冒名消費，已相當程度造成此項信任之破壞，並對金融交易秩序之妨礙甚
    鉅，及其犯後否認犯行，尚無悔意等一切情狀，量處如主文所示之刑，並諭知易
    科罰金之折算標準，以資儆懲。
三、至簽帳單第一聯即持卡人存根聯（持卡人聯上所偽造之署押部分，自毋庸另為沒
    收之諭知）、送貨單及統一發票各一張，已由收銀員交付被告所有，且為被告供
    犯罪所用之物，應依刑法第三十八條第一項第二款規定沒收。
    另上開簽帳單之第二聯即商店存根聯一張，雖已交付「台糖量飯店」持有，惟其
    上所偽造之「甲○○」署押一枚，雖未扣案，但不能證明業已滅失，爰依刑法第
    二百十九條宣告沒收，併此敘明。
據上論斷，應依刑事訴訟法第二百九十九條第一項前段，刑法第二十八條、第二百十
六條、第二百十條、第三百三十九條第三項、第一項、第五十五條、第四十一條第一
項前段、第三十八條第一項第二款、第二百十九條，罰金罰鍰提高標準條例第一條前
段、第二條，判決如主文。
本案經檢察官楊慶瑞到庭執行職務。
中      華      民      國    九十二    年      七      月     十七     日
                                  臺灣高雄地方法院刑事第三庭
                                      法  官    廖純卿
右正本證明與原本無異。
如不服本判決，應於判決送達後十日內，向本院提出上訴狀。
                                      書記官    劉企萍
中      華      民      國    九十二    年      七      月     十八     日
附錄本判決論罪科刑法條
刑法第二百十六條：
  行使第二百十條至第二百十五條之文書者，依偽造、變造文書或登載不實事項或使
  登載不實事項之規定處斷。
刑法第二百十條：
  偽造、變造私文書，足以生損害於公眾或他人者，處五年以下有期徒刑。
刑法第三百三十九條第一項：
  意圖為自己或第三人不法之所有，以詐術使人將本人或第三人之物交付者，處五年
  以下有期徒刑、拘役或科或併科一千元以下罰金。


司法院資訊處製作；財團法人民間司法改革基金會備份。
